【裁判字號】    98,審訴,21
【裁判日期】    980615
【裁判案由】    違反毒品危害防制條例
【裁判全文】
臺灣臺東地方法院刑事判決              98年度審訴字第21號
公  訴  人  臺灣臺東地方法院檢察署檢察官
被      告  乙○○
                    （另案於臺灣泰源技能訓練所執行中）
上列被告因施用毒品案件，經檢察官提起公訴（98年度毒偵字第
129號），本院依簡式審判程序審理判決如下：
    主  文
乙○○施用第一級毒品，累犯，處有期徒刑壹年貳月。
    犯罪事實
一、乙○○前因施用毒品案件，經臺灣彰化地方法院檢察署檢察
    官（下稱彰化地檢）以該署89年度毒偵字第6283號案提起公
    訴並聲請強制戒治，強制戒治部分，於民國91年3月3日因停
    止戒治付保護管束期滿未經撤銷視為執行完畢；起訴部分，
    經臺灣彰化地方法院（下稱彰化地院）以90年度訴字第130
    號判處應執行有期徒刑1年2月確定，嗣於92年2月18日縮短
    刑期假釋出監。又因施用毒品案件，經彰化地檢檢察官以92
    年度毒偵字第1417號案件提起公訴，並聲請強制戒治，強制
    戒治部分，因93年1月9日法律修正無庸執行而釋放，起訴部
    分則經彰化地院以92年度訴字第736號判處有期徒刑1年確定
    ；又因竊盜案件，經彰化地檢檢察官以92年度偵字第3628號
    提起公訴，經彰化地院以92年度易字第582號判處有期徒刑1
    年確定，上開案件定應執行刑為有期徒刑1年11月，於95年3
    月12日縮刑期滿執行完畢。再因施用毒品案件，經彰化地檢
    檢察官以95年度毒偵字第2499號提起公訴，由彰化地院以95
    年度訴字第1193號判處有期徒刑10月，經上訴後，由臺灣高
    等法院臺中分院以95年度上訴字第1193號判處有期徒刑1年
    （嗣經減刑為6月）確定。另因竊盜案件，經彰化地檢檢察
    官以95年度偵字第6405號聲請簡易判決處刑，由彰化地院以
    95年度斗簡字第502號判處有期徒刑4月（嗣經減刑為2月）
    確定。再因搶奪等案件，經彰化地檢檢察官以95年度偵字第
    7320號提起公訴後，由彰化地院以95年度訴字第1521號判處
    有期徒刑4月（嗣經減刑為2月）、5月（嗣經減刑為2月15日
    ）、6月（嗣經減刑為3月）、8月（嗣經減刑為4月）確定，
    上開案件接續執行，於97年5月31日縮刑期滿執行完畢。
二、詎仍不思悔改，乙○○復基於施用第一級毒品海洛因之犯意
    ，於98年2月28日下午4時許，在彰化縣田尾鄉○○路台灣中
    油股份有限公司田尾加油站附近某處，以將海洛因攙入香煙
    內點燃吸其煙霧之方式，施用海洛因1次，嗣於同日為警另
    案竊盜緝獲時，發覺手臂上有注射針孔痕跡，經採集尿液送
    驗後，尿液中有嗎啡呈陽性反應（海洛因進入人體水解後之
    反應），而查知上情。
三、案經彰化縣警察局北斗分局報告臺灣彰化地方法院檢察署檢
    察官報請臺灣高等法院檢察署檢察長核轉臺灣臺東地方法院
    檢察署檢察官偵查起訴。
    理  由
一、訊據被告乙○○對於上開施用第一級毒品海洛因之犯行，業
    據其於警詢、偵查及本院審理時坦承不諱，經警採其尿液送
    驗，結果呈嗎啡陽性反應，此有彰化縣警察局北斗分局委託
    檢驗尿液代號與真實姓名對照認證單、採尿同意書及詮昕科
    技股份有限公司出具之濫用藥物尿液檢驗報告1份在卷可參
    （分見彰化地檢毒偵字第843號偵查卷第7至9頁），足徵被
    告之自白確與事實相符，被告施用海洛因犯行堪予認定。
二、按毒品危害防制條例於92年7月9日修正公布，並自93年1月9
    日施行，其中第20條、第23條將施用毒品之刑事處遇程序，
    區分為「初犯」及「5年內再犯」、「5年後再犯」。依其立
    法理由之說明：「初犯」，經觀察、勒戒或強制戒治後，應
    為不起訴處分或不付審理之裁定；經觀察、勒戒或強制戒治
    執行完畢釋放後，「5年內再犯」者，因其再犯率甚高，原
    實施之觀察、勒戒及強制戒治既已無法收其實效，爰依法追
    訴或裁定交付審理。至於經觀察、勒戒或強制戒治執行完畢
    釋放後，「5年後再犯」者，前所實施之觀察、勒戒或強制
    戒治已足以遮斷其施用毒品之毒癮，為期自新及協助其斷除
    毒癮，仍適用「初犯」規定，先經觀察、勒戒或強制戒治之
    程序。從而依修正後之規定，僅限於「初犯」及「5年後再
    犯」二種情形，始應先經觀察、勒戒或強制戒治程序。倘被
    告於5年內已再犯，經依法追訴處罰，縱其第三次（或第三
    次以上）再度施用毒品之時間，在初犯經觀察、勒戒或強制
    戒治執行完畢釋放5年以後，已不合於「5年後再犯」之規定
    ，且因已於「5年內再犯」，顯見其再犯率甚高，原實施觀
    察、勒戒或強制戒治，已無法收其實效，即應依同條例第10
    條處罰，此有最高法院95年度第7次暨97年度第5次刑事庭會
    議決議意旨可資參照。查被告前因施用毒品，經強制戒治後
    ，於91年3月3日執行完畢，又因於92年5月間施用第一級毒
    品，經彰化地院以92年度訴字第736號判處有期徒刑1年確定
    等情，此有卷附臺灣高等法院被告前案紀錄表可按，是被告
    雖係於前揭強制戒治執行完畢釋放，5年以後再犯本案施用
    毒品之罪，惟參諸上揭說明，已無再經觀察、勒戒或強制戒
    治之必要，自應依法逕予追訴處罰。
三、論罪量刑之理由：
(一)、按海洛因為毒品危害防制條例第2條第2項第1款所明定之第
    一級毒品，核被告所為，係犯毒品危害防制條例第10條第1
    項之施用第一級毒品罪，被告為供已施用而於施用前持有第
    一級毒品之低度行為，為其施用之高度行為所吸收，不另論
    罪。
(二)、查被告有如犯罪事實欄所載論罪科刑執行情形，有卷附臺灣
    高等法院被告前案紀錄表1份可按，其受有期徒刑執行完畢
    後5年以內再故意犯本案法定刑為有期徒刑之罪，為累犯，
    應依刑法第47條第1項規定加重其刑。
(三)、爰審酌被告曾因施用毒品經送觀察、勒戒、強制戒治後，仍
    未能戒斷，再犯本案之罪，顯然未能善體國家設置觀察、勒
    戒、強制戒治機構，協助毒品施用者戒除毒癮之良法美意，
    及其犯罪之動機、目的、品行、智識程度、所生危害，暨犯
    罪後坦承犯行，態度尚屬良好等一切情狀，量處如主文所示
    之刑。
據上論斷，應依刑事訴訟法第273條之1第1項、第299條第1項前
段，毒品危害防制條例第10條第1項，刑法第11條前段、第47條
第1項，判決如主文。
本案經檢察官甲○○到庭執行職務。
中    華    民    國    98    年    6     月    15    日
                        刑事第二庭    法  官  李水源
以上正本證明與原本無異。
如不服本判決應於收受判決後10日內向本院提出上訴書狀，並
應敘述具體理由。其未敘述上訴理由者，應於上訴期間屆滿後
20日內向本院補提理由書(均須按他造當事人之人數附繕本)
「切勿逕送上級法院」。
                                      書記官  潘正苓
中    華    民    國    98    年    6     月    15    日
附錄：本案論罪科刑法條全文：
毒品危害防制條例第十條：
施用第一級毒品者，處六月以上五年以下有期徒刑。
施用第二級毒品者，處三年以下有期徒刑。


司法院資訊處製作；財團法人民間司法改革基金會備份。
